【裁判字號】    98,審訴,1691
【裁判日期】    980930
【裁判案由】    違反水土保持法
【裁判全文】
臺灣桃園地方法院宣示判決筆錄        98年度審訴字第1691號
公  訴  人  臺灣桃園地方法院檢察署檢察官
被      告  甲○○
上列被告因違反水土保持法案件（起訴案號：98年度偵字第911
號），於中華民國98年9 月30日下午5 時，在本院第十四法庭宣
示判決，出席職員如下：
          法  官  鍾雅蘭
          書記官  楊郁馨
法官起立朗讀判決主文、犯罪事實要旨、處罰條文、附記事項，
及告以上訴限制、期間並提出上訴狀之法院，且諭知記載其內容
：
一、主  文：
    甲○○違反水土保持法第12條規定，未先擬具水土保持計畫
    ，致生水土流失，處有期徒刑陸月，如易科罰金，以新臺幣
    壹仟元折算壹日。緩刑貳年。
二、犯罪事實要旨：
    甲○○明知其所有坐落在桃園縣蘆竹鄉○○村○○段赤塗崎
    小段564-9 地號土地，業經行政院核定及臺灣省政府公告劃
    定為水土保持法及山坡地保育利用條例所稱之山坡地，亦明
    知於山坡地從事堆積土石、開挖整地等開發行為，應先擬具
    水土保持計畫，送請主管機關核定後始得為之，竟仍基於違
    反水土保持法、山坡地保育利用條例之犯意，未先擬具水土
    保持計畫並報請主管機關核定，竟於民國97年11月間某日起
    ，擅自在上開山坡地內傾倒、堆積土石，又因上開山坡地邊
    坡陡峭，致所傾倒、堆積之土石順勢滑落覆蓋至隔鄰為黃又
    一所有之同地段558-3 地號之山坡地上，而致生水土流失。
    嗣於97年12月1 日上午11時許為桃園縣政府警察局蘆竹分局
    查獲。
三、處罰條文：
    水土保持法第32條第1 項、第33條第3 項前段，刑法第11條
    前段、第55條、第41條第1 項前段、第74條第1 項第1 款。
四、附記事項：
  (一)按水土保持法第1 條第2 項規定：「水土保持，依本法之規
    定；本法未規定者，適用其他法律之規定」。就立法沿革、
    法律體例、立法時間及立法目的而言，水土保持法係山坡地
    保育利用條例之特別法，行為人所為，倘皆合於上揭二法律
    之犯罪構成要件，自應優先適用水土保持法（最高法院93年
    台上字第3380號判決參照），先予敘明。
  (二)又桃園縣蘆竹鄉○○村○○段赤塗崎小段564-9 、558-3 等
    地號土地，業經公告屬水土保持法第3 條第3 款規定之「山
    坡地」，被告為上開564-9 地號土地所有權人，係同法第4
    條規定之水土保持義務人，未先擬具水土保持計劃送請主管
    機關核定，即擅自在前開「山坡地」為堆置土石、開挖整地
    等開發行為，係違反水土保持法第12條第1 項第4 款之規定
    ，且因上開山坡地邊坡陡峭，致所傾倒、堆積之土石順勢滑
    落覆蓋至隔鄰為黃又一所有之同地段558-3 地號之山坡地上
    ，而致生水土流失之行為，分別係犯水土保持法第33條第3
    項、第32條第1 項之罪，是被告以一行為觸犯上開二罪名，
    為想像競合犯，應從較重之水土保持法第33條第3 項之規定
    處斷（第32條第1 項及33條第3 項之法定本刑，雖均相同，
    然前者尚有但書即情節輕微，顯可憫恕，得減輕或免除其刑
    之規定，故應認第33條之規定較重），併此敘明。
五、協商判決除有刑事訴訟法第455 條之4 第1 項第1 款於本訊
    問程序終結前，被告撤銷協商合意或檢察官撤回協商聲請者
    ；第2 款被告協商之意思非出於自由意志者；第4 款被告所
    犯之罪非第455 條之2 第1 項所定得以協商判決者；第6 款
    被告有其他較重之裁判上一罪之犯罪事實者；第7 款法院認
    應諭知免刑或免訴、不受理者情形之一，及違反同條第2 項
    「法院應於協商合意範圍內為判決；法院為協商判決所科之
    刑，以宣告緩刑或2 年以下有期徒刑、拘役或罰金為限」之
    規定者外，不得上訴。
六、如有前項得上訴之情形者，得自收受判決送達後10日內，向
    本院提出上訴書狀，上訴於第二審法院。
中    華    民    國    98    年    9     月    30    日
                        刑事庭  法  官  鍾雅蘭
以上正本證明與原本無異。
                                書記官  楊郁馨
中    華    民    國    98    年    9     月    30    日
附錄本案論罪科刑依據之法條：
水土保持法第32條第1 項
在公有或私人山坡地或國、公有林區或他人私有林區內未經同意
擅自墾殖、占用或從事第8 條第1 項第2 款至第5 款之開發、經
營或使用，致生水土流失或毀損水土保持之處理與維護設施者，
處六個月以上5 年以下有期徒刑，得併科新台幣60萬元以下罰金
。但其情節輕微，顯可憫恕者，得減輕或免除其刑。
水土保持法第33條：
有下列情形之一者，處新台幣6萬元以上30萬元以下罰鍰：
一、違反第8條第1項規定未依水土保持技術規範實施水土保持之
    處理與維護，或違反第22條第1 項，未在規定期限內改正或
    實施仍不合水土保持技術規範者。
二、違反第12條至第14條規定之一，未先擬具水土保持計畫或未
    依核定計畫實施水土保持之處理與維護者，或違反第23條規
    定，未在規定期限內改正或實施仍不合水土保持技術規範者
    。
前項各款情形之一，經繼續限期改正而不改正者或實施仍不合水
土保持技術規範者，按次分別處罰，至改正為止，並令其停工，
得沒入其設施及所使用之機具，強制拆除及清除其工作物，所需
費用，由經營人、使用人或所有人負擔。
第1 項第2 款情形，致生水土流失或毀損水土保持之處理與維護
設施者，處6 月以上5 年以下有期徒刑，得併科新台幣60萬元以
下罰金；因而致人於死者，處3 年以上10年以下有期徒刑，得併
科新台幣80萬元以下罰金；致重傷者，處1 年以上7 年以下有期
徒刑，得併科新台幣60萬元以下罰金。


司法院資訊處製作；財團法人民間司法改革基金會備份。
